【裁判字號】    98,消債清,6
【裁判日期】    981231
【裁判案由】    清算事件
【裁判全文】
臺灣臺北地方法院民事裁定             98年度消債清字第6號
聲  請  人
即  債務人  甲○○
代  理  人  林心榆律師
上列聲請人聲請消費者債務清理之清算事件，本院裁定如下：
    主  文
債務人甲○○自中華民國九十八年十二月三十一日下午四時起開
始清算程序，並同時終止清算程序。
    理  由
一、按債務人於法院裁定開始更生程序或許可和解或宣告破產前
    ，得向法院聲請清算；法院開始清算程序之裁定，應載明其
    年、月、日、時，並即時發生效力；債務人之財產不敷清償
    清算程序之費用時，法院應裁定開始清算程序，並同時終止
    清算程序，消費者債務清理條例第80條、第83條第1項及第
    85條第1項分別定有明文。
二、本件聲請人主張：其債務總額為新臺幣（下同）1,165,514
    元，前以書面向最大債權金融機構請求共同協商債務清償方
    案，經於民國95年7月10日協商成立約定自95年7月起分120
    期、利率8%、每月10日以16,915元依各債權銀行債權金額比
    例清償各債務，因聲請人長期任職於快遞公司，平均每月薪
    資僅有1萬6千餘元，聲請人全戶僅聲請人1人，雖無需扶養
    之人，但亦無扶助其生活之人，且聲請人從事快遞工作需自
    備機車及自付油資，機車耗損甚鉅常需更換，租屋而居，租
    金每月5,000元，扣除上開必要費用後，實無法維持基本生
    活，乃開始向金融機構辦理借款，於95年7月達成債務協商
    後，均勉力按時繳款，並於95年10月23日領取勞工保險老年
    給付共567,300元，但因尚積欠代發之土地銀行勞工借款6萬
    元未清償，故聲請人實領507,300元，亦用於對金融機構之
    還款而告用罄，又聲請人自97年1月遭解職而失業，仍勉力
    清償至97年10月，聲請人年齡已近60歲，因無學歷及其他技
    能，於此不景氣之就業市場，目前僅能靠打零工維生，連生
    活支出都不足，不定時向胞妹借款應急，但胞妹也僅小康，
    無力扶助聲請人，因此，實無力再負擔清償分期還款，又聲
    請人名下僅有1部機車，無其他財產，有不能清償上開債務
    之情事，且債務人未經法院裁定開始更生程序或許可和解或
    宣告破產，爰向本院聲請清算等語。
三、經查，聲請人所主張之上開事實，業據提出前置協商成立協
    議書、勞工保險局已領老年給付證明、戶籍謄本、機車行照
    、債權人清冊、財產及收入狀況說明書、帳戶存摺影本、財
    團法人金融聯合徵信中心債務清理條例前置協商專用債權人
    清冊、財政部臺北市國稅局95年至97年度之綜合所得稅各類
    所得資料清單及財產歸屬資料清單、協商還款證明即國泰世
    華銀行存款存根、勞工保險被保險人投保資料表、租賃契約
    書與張鳳嬌所出具之分租證明等為證，並經本院依職權查詢
    聲請人94年度至97年度之財產所得資料，聲請人名下並無財
    產，94年度至97年度所得總額分別為215,764元、214,630元
    、200,800元、4,000元，此外，本件債務人又查無消費者債
    務清理條例第6條第3項、第8條或第82條第2項所定駁回清算
    聲請之事由存在，則聲請人聲請清算，應屬有據。再者，據
    本院依職權調取之聲請人財產所得資料，聲請人97年度之收
    入僅4,000元，據聲請人自陳目前以打零工維生，月入約7,0
    00元，經參酌行政院主計處公告之98年度最低生活費用（乃
    以每年家庭收支調查，計算出平均每人每月消費支出之60%
    作為最低生活費），臺北市平均每人每月最低生活費為14,5
    58元，故聲請人之收入尚不足敷支應其每月之基本生活費用
    ，聲請人亦無其他財產，又其債權人有國泰世華商業銀行等
    14家金融機構，債務總額則為116萬餘元，堪認債務人之財
    產應不敷清償清算程序之費用，爰依首揭規定裁定開始本件
    清算程序，並同時終止清算程序。
四、又法院終止清算程序後，聲請人之債務並非當然免除，仍應
    由法院斟酌消費者債務清理條例有關免責之規定，例如本條
    例第133條、第134條、第135條等，依職權認定是否裁定免
    責，附此敘明。
中    華    民    國    98    年    12    月    31    日
              民事第一庭    法      官  賴秀蘭
上為正本係照原本作成
開始清算程序之裁定不得抗告，如不服同時終止清算程序之裁定
，應於裁定送達後10日內，以書狀向本院提出抗告，並繳納抗告
費新臺幣1千元。
中    華    民    國    98    年    12    月    31    日
                            書  記  官  李佩芳

司法院資訊處製作；財團法人民間司法改革基金會備份。
